【裁判字號】    92,交聲,63
【裁判日期】    920429
【裁判案由】    聲明異議
【裁判全文】
臺灣嘉義地方法院交通事件裁定                      九十二年度交聲字第六三號
    移送機關  交通部公路總局嘉義區監理所
    受處分人
    即異議人  甲○○
右列異議人因違反道路交通管理處罰條例案件，對於交通部公路局嘉義區監理所於九
十二年二月廿七日所為之處分（原處分案號為：嘉監裁字第裁七○─Ｚ000000
00號），聲明異議，本院裁定如左：
    主  文
異議駁回。
    理  由
一、本件異議意旨略以：異議人即受處分人甲○○於民國九十一年十一月七日上午十
    一時四十五分許，駕駛車號ＳＢ－八七０三號自用小客車在國道三號南向三０八
    公里處，並未超速行駛，當時執勤員警未正面攔截取締，而係尾隨其車輛自車旁
    攔截，告知其已超速，本件既無正面攔截，異議人亦無違規，原處分機關認定異
    議人違規，異議人不能心服，為此聲明異議云云。
二、按汽車行駛高速公路，應依速限標誌指示；汽車行駛於高速公路或設站管制之道
    路，而不遵管制之規定者，處汽車駕駛人新臺幣三千元以上六千元以下罰鍰；汽
    車駕駛人有違反道路交通管理處罰條例第三十三條情形者，除依原條款處罰鍰外
    ，並予記違規點數一點，高速公路交通管制規則第五條前段，道路交通管理處罰
    條例第三十三條第一項、第六十三條第一項第三款，分別定有明文。經查：
（一）本件異議人於九十一年十一月七日上午十一時四十五分許，以每小時一百十四
      公里之時速，行經速限為每小時一百公里之國道三號高速公路南向三百零八公
      里處，為警舉發之事實，有內政部警政署國道公路警察局所填具之公警局交字
      第Ｚ00000000號舉發通知單附卷，並經證人即當日執勤員警藍信和於
      九十二年四月八日本院調查中證稱：當時係以雷達測速的方式，在南下三○八
      公里處避車灣測得異議人超速約一百十四公里，就從避車灣開車出來要攔截，
      第一次沒有攔截到，繼續往前追，第二次才攔截到異議人，即依照法規告訴異
      議人你已經超速了，並依照其違規事實舉發等語甚詳（見九十二年四月八日訊
      問筆錄第三頁），且參以證人即共同執勤之員警蕭清來對於如何在前揭時、地
      測得異議人超速行駛，及第一次未能攔截，第二次始攔下異議人後開單舉發等
      情證述明確（同上開筆錄），而該雷達測試器係針對特定車輛測試，於發現測
      試之特定車輛超速後，即駕警車攔截違規車輛示意停車受檢，違規車輛並未逸
      脫證人之視線，其等所為證言，應堪信為真實。
（二）又前揭用以採證行車有無超速之雷達測速儀，係先進之科學儀器，並經經濟部
      標準檢驗局於九十一年四月十七日檢定合格，有效其限至九十二年四月等情，
      此有經濟部標準檢驗局九十一年四月十七日００一四一０號檢定合格證書、使
      用手冊及測速原理等資料在卷可憑，足認警方據此測定異議人所有之前述自用
      小客車於右揭時、地有違規超速之事實，確屬真實有據。
（三）再按交通警員掣單舉發違反道路交通管理處罰條例所列之違規事實，本質上為
      行政處分，係公務員基於職務上權力，依法就特定之具體事件所為具公法上效
      果之單方行政行為，基於公務員為公法上行為具有公信力之原則，該行政處分
      當可被推定為真正，其據以依法處分之事實認定亦為正確無誤，本此公信原則
      ，乃立法者賦予行政機關制定違反道路交通事件統一裁罰標準及處理細則，使
      執勤警員得當機立即處分（如違反道路交通管理事件統一裁罰標準及處理細則
      第二十三條得逕行舉發之規定），以維護交通秩序、安全之行政目的，並保障
      人民之生命、身體及財產法益。反之，若謂公務員一切行政行為均需預留證據
      以證其實，則國家行政勢必窒礙難行，據此，刑事訴訟法就犯罪證據有關之規
      定中，與屬行政秩序罰之交通違規裁罰本旨不合之部分，自不在準用之列。本
      件受處分人即異議人雖辯稱：伊之車輛沒有超速云云，然在無其他積極證據，
      足資證明執勤員警對於異議人所為之前開違規超速舉發，所依據之事實有何不
      實或瑕疵存在。揆諸前開所述，交通警員本其維護交通秩序、確保行車安全，
      基於職責，在確認違規超速車輛無誤後，所為之舉發自應受到合法、正確之推
      定。綜上所述，抗告人於右揭時地確有駕車超速十四公里之事實，應可認定。
（四）綜上所述，本件異議人違規之事實應堪認定。裁決機關通知異議人指定應到案
      日期為九十一年十一月二十二日日，異議人於接獲違反道路交通管理事件通知
      單後逾十五日未完納罰鍰，則原處分機關依法予以裁罰，揆諸前條之規定，即
      無不合，是本件異議為無理由，應予駁回。
三、據上論結，應依道路交通管理處罰條例第八十七條第二項，道路交通案件處理辦
 法第十九條，裁定如主文。
中      華      民      國    九十二    年      四      月    二十九    日
                                  臺灣嘉義地方法院交通法庭
                                        法  官  李  文  輝
右正本證明與原本無異。
如不服本裁定，應於裁定送達後五日內向本院提出抗告狀（應附繕本）。
中      華      民      國    九十二    年      四      月    二十九    日
                                        書記官  林  育  興


司法院資訊處製作；財團法人民間司法改革基金會備份。
